【裁判字號】    92,訴,248
【裁判日期】    920528
【裁判案由】    侵權行為損害賠償
【裁判全文】
臺灣屏東地方法院民事判決  九十二年度訴字第二四八號
    原      告  丙○○
    訴訟代理人  乙○○
    被      告  甲○○
右當事人間，請求侵權行為損害賠償事件，原告於刑事訴訟程序提起附帶民事訴訟，
經刑事庭移送，本院判決如左：
    主    文
被告應給付原告新台幣貳拾伍萬貳仟玖佰零壹元，及自民國九十二年四月二十四日起
至清償日止，按週年利率百分之五計算之利息。
原告其餘之訴駁回。
訴訟費用由被告負擔六分之一；餘由原告負擔。
本判決第一項於原告以新台幣捌萬元供擔保後，得假執行。
原告其餘假執行駁回。
    事實及理由
一、原告主張：被告甲○○於民國九十年十一月三日上午十一時許，駕駛所有車號Ｘ
    Ｌ－五○五曳引車，拖掛ＭＭＰ─Ｋ六號板檯，沿屏東縣內埔鄉○○路向北行駛
    ，途經屏光路與復興路交岔路口，疏未注意讓直行車輛先行，即貿然右轉，適撞
    擊自同向後方駛來，由原告騎乘車號ＮＶＦ－○七六號之重型機車，致人車倒地
    ，原告受有右手掌、嘴唇間隙傷、左手虎口及臉部撕裂傷、右側近側尺骨骨折、
    頭部外傷併腦震盪、雙手表皮剝落、四肢及臉部多處擦傷等傷害。被告前揭行為
    ，業經本院、台灣高等法院高雄分院分別以九十年度交易字第二六七號、九十二
    年度交上易字第四號判決過失傷害罪論處有期徒刑三月，如易科罰金以三百元折
    算一日確定，被告顯有過失傷害之侵權行為。爰依侵權行為法則，提起本訴。於
    本院聲明：(一)被告應給付醫藥費用新台幣（下同）二十一萬一千二百八十七元及
    精神慰撫金一百四十萬元，共計一百六十一萬一千二百八十七元，及自起訴狀繕
    本送達翌日即九十二年四月二十四日起至清償日止，按週年利率百分之五計算之
    利息；(二)願供擔保請准宣告假執行。
二、被告則以：本件車禍雙方均有過失，原告與有過失部分主張過失相抵，至對原告
    醫藥費支出部分並不爭執，但原告請求精神慰撫金過高，請求以二十萬元和解等
    語，資為抗辯。於本院聲明：原告之訴駁回。
三、原告主張被告於右揭時、地駕駛曳引車拖掛板檯，與被告騎乘之機車發生車禍，
    原告受有右手掌、嘴唇間隙傷、左手虎口及臉部撕裂傷、右側近側尺骨骨折、頭
    部外傷併腦震盪、雙手表皮剝落、四肢及臉部多處擦傷之傷害等情，有診斷證明
    書及道路交通事故調查報告表、現場照片八幀在卷（刑事警卷第五、七、九至十
    二頁）可稽，並為被告所不爭，惟以上情抗辯。
四、本件交通事故兩造應負之過失責任比例為何？
    按「汽車行駛至交岔路口，轉彎車輛應讓直行車輛先行規定」，「行車速度，依
    標誌之規定，無標誌者，在市區道路時速不得超過五十公里。」交通安全規則第
    九十三條第一項第一款前段及第一百零二條第一項第六款定有明文，此為一般駕
    駛人應注意並能注意之事項。經查本件警卷所附之道路交通事故調查報告表及照
    片顯示各情研析，被告於前開時地駕車欲右轉復興路時，依當時天候晴，日間自
    然光線，路面乾燥、無缺陷及無障礙物，視距良好，無不能注意之情形，竟疏未
    注意即貿然右轉未讓直行右後側之原告所騎乘之機車先行，致兩車相撞造成原告
    受有前揭傷害，被告自有過失。又原告駕駛機車以六、七十公里之時速超速行駛
    ，煞閃不及衝入被告所駕駛曳引車下方人車俱倒受傷，亦有違前揭規定，亦有過
    失。本件車禍經送請臺灣省高屏澎區車輛行車事故鑑定委員會鑑定結果，亦認被
    告駕駛聯結車右轉未讓右側直行機車先行為肇事主因，原告超速行駛為次因，有
    該鑑定委員會九十一年八月九日高屏澎鑑字第九一一一八八號函附鑑定意見書在
    卷可按（見刑事偵查卷第二十二、二十三頁）。綜上，本院認原告就本件車禍之
    發生，應負擔百分之七十之過失責任，原告則應負擔百分之三十之過失責任，方
    屬妥適。
五、按因故意或過失，不法侵害他人權利者，負損害賠償責任；汽車、機車或其他非
    依軌道行駛之動力車輛，在使用中加損害於他人者，駕駛人應賠償因此所生之損
    害；不法侵害他人之身體、健康、名譽、自由、信用、隱私、貞操或不法侵害其
    他人格法益而情節重大者，被害人雖非財產上之損害，亦得請求賠償相當之金額
    。民法第一百八十四條第一項前段、第一百九十一條之二前段、第一百九十三條
    第一項、第一百九十五條第一項分別定有明文。被告因過失侵害原告致傷害，原
    告本於侵權行為法律關係，依前揭規定，請求被告負損害賠償責任，於法有據。
    茲審酌原告各項請求分述如下：
  (一)醫藥費部分：原告主張其因本件車禍，共支出醫藥費用二十一萬一千二百八十七
    元，業據提出形式上為被告所不爭執之常春藤牙醫診所、長庚紀念醫院、財團法
    人佛教慈濟綜合醫院大林分院、寶建醫院醫療費用收據共二十七紙（附民卷第八
    至十六頁、十八頁）為證，經核原告所提出之各收據所載項目，均屬必要之醫藥
    費用，共計二十一萬一千二百八十七元。
  (二)精神慰撫金部分：原告因此次車禍受傷，已如前述，其傷勢非輕，身心遭受極大
    之痛苦，受有非財產之損害，自堪認定。查原告現為屏東師院之學生，無不動產
    ；被告係國小畢業，平日以駕駛為業，無不動產等情，分據兩造自陳在卷（本院
    卷第四二頁、四三頁），並經本院依職權調閱兩造之財產資料，有財政部高雄市
    國稅局及雲林縣稅捐稽徵處函各一紙在卷可參，兩造對此均無爭執，本院審酌兩
    造之身分、社會地位、經濟能力狀況及原告之傷勢程度非輕等一切情狀，認原告
    請求慰撫金十五萬元，尚屬適當，逾此部份，於法尚有未合。
六、末按損害之發生或擴大，被害人與有過失者，法院得減輕賠償金額或免除之，民
    法第二百十七條第一項定有明文。原告就本件車禍之發生，應負百分之三十之肇
    事責任，被告應負百分之七十之責任，已如前述，是被告抗辯應依過失相抵減輕
    損害賠償責任，核屬有理。從而，依上開過失相抵之規定，原告得請求之金額為
    二十五萬二千九百零一元（元以下四捨五入）。
七、綜上所述，原告本於侵權行為之法則，請求被告給付二十五萬二千九百零一元，
    及自起訴狀繕本送達翌日即九十二年四月二十四日起至清償日止，按週年利率百
    分之五計算之法定遲延利息，為有理由，應予准許。逾此部分之請求，為無理由
    ，應予駁回。原告陳明願供擔保，聲請宣告假執行，就其勝訴部份並無不合爰准
    許之，其敗訴部份之假執行之聲請，應予駁回。
八、據上論結，本件原告之訴為一部有理由，一部無理由，依民事訴訟法第三百九十
    條第二項、第七十八條，判決如主文。
中      華      民      國    九十二    年      五      月    二十八    日
                                    臺灣屏東地方法院民事第一庭
~B法      官  羅心芳
右為正本，係照原本作成。
如對本判決上訴，須於判決送達後廿日內向本院提出上訴狀。
~B法院書記官  粘嫦珠
中      華      民      國    九十二    年      五      月    二十八    日


司法院資訊處製作；財團法人民間司法改革基金會備份。
